臺灣高等法院臺南分院刑事裁定
109年度金上重訴字第1189號
上  訴  人  臺灣臺南地方檢察署檢察官
上  訴  人  
即  被  告  梁永堅

選任辯護人  趙培皓律師
上  訴  人  
即  被  告  梁國強

選任辯護人  蘇文俊律師          
上列上訴人即被告因違反銀行法等案件，前經限制出境、出海，
本院裁定如下：
    主  文
甲○○、乙○○均自民國一一一年一月七日起延長限制出境、出海捌
月。
    理  由
一、被告甲○○、乙○○因違反銀行法等案件，前經臺灣臺南地方法
    院認為涉犯銀行法第125條第1項後段之非法經營銀行業務罪
    嫌，犯罪嫌疑重大，有刑事訴訟法第93條之2第1項第2款之
    事由，且有限制出境、出海之必要，於民國109年1月2日重
    為處分，並經本院於110年5月5日裁定自110年5月7日起延長
    限制出境、出海8月。
二、被告犯罪嫌疑重大，而有下列各款情形之一者，必要時檢察
    官或法官得逕行限制出境、出海。但所犯係最重本刑為拘役
    或專科罰金之案件，不得逕行限制之：一、無一定之住、居
    所者。二、有相當理由足認有逃亡之虞者。三、有相當理由
    足認有湮滅、偽造、變造證據或勾串共犯或證人之虞者；審
    判中限制出境、出海每次不得逾8月，犯最重本刑為有期徒
    刑10年以下之罪者，累計不得逾5年；其餘之罪，累計不得
    逾10年；起訴或判決後案件繫屬法院或上訴審時，原限制出
    境、出海所餘期間未滿1月者，延長為1月。刑事訴訟法第93
    條之2第1項、第93條之3第2項後段、第5項分別定有明文。
三、經查：
㈠、本件被告甲○○、乙○○經原審審理後，認定被告甲○○、乙○○犯
    銀行法第125條第1項後段之非法經營銀行業務等罪，各判處
    有期徒刑10年、10年6月，並分別諭知沒收未扣案犯罪所得
    各新臺幣33,944,689元，所處刑度不低，沒收犯罪所得之金
    額甚鉅，而被告甲○○、乙○○不服原判決提起上訴，仍否認犯
    行，且另有被害人於上訴審程序提出附帶民事訴訟，被告甲
    ○○、乙○○之民事、刑事責任均非輕，本有相當理由足認有逃
    亡之可能。被告甲○○、乙○○原均為香港籍，且仍有家人居住
    在香港，衡以其等多次之出入境紀錄，亦可見被告甲○○、乙
    ○○並未完全脫離香港之家人或生活圈，無法排除其等出境後
    久居香港不歸之可能性，且被告甲○○、乙○○之犯罪所得均未
    扣案，又須面臨被害人求償之民事訴訟程序，亦增其等逃亡
    之動機，況且本件仍有相關海外事證有待釐清，經本院依序
    函詢相關單位尚待回覆，被告及辯護人等，對於本件被害人
    之範圍及是否另行傳喚，亦有相當之爭執，而有調查審理之
    必要，仍有限制被告乙○○、甲○○出境、出海之必要性。
㈡、被告甲○○、乙○○及其等辯護人分具狀陳述意見表示：⒈被告甲
    ○○目前與在學中之兒子共同居住，有一定之住所，目前財產
    均遭扣押，現只能打零工維生，雖在香港有家人，然無法給
    予被告甲○○資助，且被告甲○○長期在台灣生活，年事已高，
    無逃亡之理由與經濟能力，本件相關證據已經調查完畢，被
    告甲○○亦無聲請傳喚證人之需求，無滅證之虞，應無限制、
    出境出海之必要。⒉被告乙○○自偵查至今，業經多年，均能
    遵期到庭，且久居於台灣，依入出境資料顯示，被告乙○○出
    境後均返回繼續生活，並無捨棄其親友、財產於不顧，獨自
    滯留他國不歸之可能，且被告甲○○母親獨居香港，年餘80歲
    ，身體每況愈下，被告乙○○涉入本案，多年無法返回香港探
    視，若繼續限制出境、出海，可能無法見到母親最後一面，
    本件限制出境、出海，已經嚴重影響被告乙○○居住、遷徙自
    由，逾越比例原則，請求停止限制出境、出海，被告乙○○願
    意提供保證金代替等語。
㈢、被告甲○○、乙○○均以其等於台灣已經定居，認為無逃亡之可
    能，然是否定居或有固定居所，本與逃亡與否並關聯，而其
    等家庭狀況更非是否延長羈押所應考量之理由，被告甲○○、
    乙○○涉嫌以跨國交易方式非法經營銀行業務，又具香港籍身
    分，本有相當理由足認有逃亡之虞，且本件犯罪規模龐大，
    犯罪所得甚鉅，所涉犯之罪名亦屬重罪，更有犯罪所得沒收
    之相關責任，限制出境、出海已屬干預較小之替代羈押手段
    ，並無逾越比例原則之情況，本案既有調查證據之必要，即
    無從以繳納保證金或其他等方式代替，仍有延長限制出境、
    出海之必要。
四、綜上，被告甲○○、乙○○涉犯銀行法第125條第1項後段之非法
    經營銀行業務罪嫌，犯罪嫌疑仍屬重大，且有相當理由足認
    有逃亡之虞，有繼續限制出境、出海之必要，爰裁定被告甲
    ○○、乙○○自111年1月7日起延長限制出境、出海8月。
五、依刑事訴訟法第93條之3第2項，裁定如主文。　
中　　華　　民　　國　　110 　年　　12　　月　　28　　日
                  刑事第一庭    審判長法　官  楊清安
                                      法　官  陳顯榮
                                      法　官  蕭于哲
以上正本證明與原本無異。
如不服本裁定，應於收受本裁定後五日內向本院提出抗告狀。
　　　　　　　　　　　　　　　　　　　書記官  徐振玉
中　　華　　民　　國　　110 　年　　12　　月　　28　　日